臺灣板橋地方法院刑事判決　　　　　　　　　　　　　九十一年度訴字第九三三號
　　公　訴　人　臺灣板橋地方法院檢察署檢察官
　　被　　　告　甲○○
右列被告因家庭暴力之妨害自由等案件，經檢察官提起公訴（九十一年度偵字第三九
四○號），本院判決如左：
    主  文
甲○○傷害人之身體，處拘役肆拾日，如易科罰金，以參佰元折算壹日。又以非法方
法，剝奪人之行動自由，處拘役參拾日，如易科罰金，以參佰元折算壹日。應執行拘
役陸拾伍日，如易科罰金，以參佰元折算壹日。
    事  實
一、甲○○與丙○○係夫妻關係，二人具有家庭暴力防治法第三條第一款所定家庭成
    員之關係，民國九十一年二月十八日二十時許，甲○○以電話向丙○○之弟表示
    欲借款，丙○○之弟不依，甲○○遂基於傷害之犯意，在臺北縣三重市○○○路
    一四五巷七弄二二號三樓之住處徒手毆打丙○○，致丙○○受有左手挫傷瘀腫、
    雙側大腿瘀傷、左手抓傷等傷害。又因丙○○向據報前來上址處理之員警表明欲
    外出驗傷並提出告訴，甲○○竟另萌妨害自由之犯意，以雙手抱住丙○○身體之
    方式，阻止丙○○離去，而以此方法非法剝奪丙○○之行動自由。嗣經據報前來
    之員警請求其他員警到場支援始將甲○○拉開，丙○○始回復行動自由。
二、案經被害人丙○○訴由臺北縣政府警察局三重分局移送臺灣板橋地方法院檢察署
    檢察官偵查起訴。
    理  由
一、訊據被告甲○○就傷害告訴人丙○○，並以雙手抱住告訴人身體等情固直承不諱
    ，惟矢口否認有何妨害自由之犯行，並辯稱：因當時時間已晚，告訴人又在氣頭
    上，故以雙手抱住告訴人身體不讓告訴人外出，不知告訴人係欲外出驗傷云云。
    經查：右揭犯罪事實，業據被告於警訊中自白：伊係以徒手方式毆打告訴人，且
    於警方到場詢問告訴人，告訴人表示欲對伊提出傷害及家庭暴力之告訴，並請求
    警方協助帶離時，伊即以雙手抱住告訴人身體，不讓告訴人離去等語屬實（詳偵
    查卷宗第四頁反面），核與告訴人於警訊及本院審理中指述：當時被告正以電話
    向伊弟弟表示欲借款，伊弟弟不肯，被告即與伊弟弟發生口角，後即徒手毆打伊
    背部、胸部、頸部、腰部，並以腳踢伊雙腳，嗣警方到達，伊向警方要求前往醫
    院驗傷並欲提出傷害告訴時，被告竟不讓伊離去，且以雙手抱住伊身體等語相符
    （詳偵查卷宗第六頁反面、本院九十一年六月四日審判筆錄），並經證人即告訴
    人之父乙○○於本院審理時證述：九十一年二月十八日晚上，伊兒子告知伊被告
    毆打告訴人，伊即打電話請員警到場處理，先將告訴人帶往醫院驗傷後再帶至派
    出所製作筆錄，後伊前往派出所時，員警表示一開始到場之三位員警無法制止被
    告，後請求支援始制止被告等語甚明（詳本院九十一年六月四日審判筆錄）。次
    者，告訴人受有左手挫傷瘀腫、雙側大腿瘀傷、左手抓傷等傷害，並有臺北縣立
    三重醫院出具之驗傷診斷書乙紙及照片二幀在卷可稽（附於偵查卷宗第十一頁、
    第十七頁）。再者，被告於告訴人向據報前來上址處理之員警表明欲外出驗傷並
    提出告訴時，竟以雙手抱住告訴人身體，阻止告訴人離去之事實，復有到場處理
    員警拍攝之照片二幀在卷足憑（附於偵查卷宗第十六頁）。末者，參佐被告供述
    ：因不讓告訴人外出，故以雙手抱住告訴人身體等語（詳本院九十一年六月四日
    審判筆錄），足知被告以雙手抱住告訴人身體之目的在於阻止告訴人自由離去，
    則被告此部分行為，自與刑法第三百零二條之以非法方法剝奪人之行動自由之構
    成要件該當，自屬無疑。況被告亦供稱：以雙手抱住告訴人身體時，警察已到場
    處理（詳本院九十一年六月四日審判筆錄），則被告當知告訴人於向警察表明欲
    提出告訴後，其外出之目的顯在於驗傷，則被告上開所辯：不知告訴人係欲外出
    驗傷云云，顯係卸責之詞，不足採信。綜上，本件事證明確，被告犯行洵堪認定
    ，應依法論科。
二、核被告所為，係犯刑法第二百七十七條第一項之傷害罪及同法第三百零二條第一
    項之非法剝奪人之行動自由罪。其傷害告訴人及剝奪告訴人行動自由之犯行，犯
    意各別，罪名互異，應分論併罰。爰審酌被告素無前科，有臺灣高等法院檢察署
    刑案紀錄簡覆表乙紙在卷足憑，素行良好，因告訴人之弟不願借款即徒手毆打告
    訴人之犯罪動機暨告訴人所受之傷害，被告妨害自由之手段，兼衡被告犯罪之目
    的、情節、品行、生活狀況、智識程度等一切情狀，分別量處如主文所示之刑及
    併諭知易科罰金之折算標準，並定其應執行刑及諭知易科罰金之折算標準，以資
    懲戒。
據上論斷，應依刑事訴訟法第二百九十九條第一項前段，刑法第二百七十七條第一項
、第三百零二條第一項、第四十一條第一項前段、第五十一條第六款，罰金罰鍰提高
標準條例第一條前段、第二條，判決如主文。
本案經檢察官洪清秀到庭執行職務。
中      華      民      國      九十一      年      六    月    十八    日
                                  臺灣板橋地方法院刑事第四庭
                                          法  官  游  秀  雯
右正本證明與原本無異。
如不服本判決，應於判決送達後十日內，向本院提出上訴狀。
                                          書記官  張  玉  如
中      華      民      國      九十一      年      六    月    二十    日
附錄本案論罪科刑法條全文：
刑法第二百七十七條
傷害人之身體或健康者，處三年以下有期徒刑、拘役或一千元以下罰金。
犯前項之罪因而致人於死者，處無期徒刑或七年以上有期徒刑；致重傷者，處三年以
上十年以下有期徒刑。
刑法第三百零二條
私行拘禁或以其他非法方法，剝奪人之行動自由者，處五年以下有期徒刑、拘役或三
百元以下罰金。
因而致人於死者，處無期徒刑或七年以上有期徒刑，致重傷者，處三年以上十年以下
有期徒刑。
第一項之未遂犯罰之。
